【裁判字號】    97,訴,813
【裁判日期】    970331
【裁判案由】    違反毒品危害防制條例
【裁判全文】
臺灣彰化地方法院刑事判決               97年度訴字第813號
公  訴  人  臺灣彰化地方法院檢察署檢察官
被      告  甲○○
                   （另案在臺灣雲林第二監獄執行中）
上列被告因違反毒品危害防制條例案件，經檢察官提起公訴（97
年度毒偵字第674號），本院依簡式審判程序判決如下：
    主   文
甲○○施用第一級毒品，累犯，處有期徒刑玖月；又施用第二級
毒品，累犯，處有期徒刑陸月。應執行有期徒刑壹年貳月。
    事   實
一、甲○○前於民國91年間，因竊盜案件，經本院以92年度易字
    第7號判處有期徒刑5月確定；又於92年間，因施用第一、二
    級毒品案件，經本院以92年度訴字第981號各判處有期徒刑9
    月、5月確定，另因竊盜案件，經本院以92年度易字第653號
    判處有期徒刑5月確定，上開案件嗣經定應執行刑為有期徒
    刑1年10月確定，入監執行後，於94年5月10日因縮短刑期假
    釋出監付保護管束，並於94年9月18日因保護管束期滿未經
    撤銷而視為執行完畢。另其曾於91年間，因施用毒品案件，
    經本院以91年度毒聲字第2245號裁定送勒戒處所施以觀察、
    勒戒後，認無繼續施用毒品之傾向，於91年11月27日執行完
    畢釋放，並由臺灣彰化地方法院檢察署檢察官以91年度毒偵
    字第1987號、第2133號為不起訴處分確定；復於92年間，因
    施用毒品案件，經本院以92年度毒聲字第1450號裁定令入戒
    治處所施以強制戒治，嗣因法律修正施行，毋庸繼續執行強
    制戒治而於93年1月9日釋放，視為強制戒治執行完畢。詎仍
    不知悔改，於前揭強制戒治執行完畢釋放後5年內，復基於
    施用第一級毒品海洛因之犯意，於96年12月25日20時30分許
    ，在其位於彰化縣田尾鄉○○村○○路○段464號住處，以針
    筒注射方式，施用第一級毒品海洛因1次；另基於施用第二
    級毒品甲基安非他命之犯意，於96年12月25日8、9時許，在
    其位於彰化縣田尾鄉○○村○○路○段464號住處，以將甲基
    安非他命置於玻璃球內以火加熱產生煙霧而吸食之方式，施
    用第二級毒品甲基安非他命1次。嗣於96年12月27日17時20
    分許，因另案經本院通緝為警在彰化縣田尾鄉○○村○○路
    ○段464號前緝獲，於其上開施用海洛因之犯罪未為有偵查權
    限之機關發覺前，即主動向員警自首前開犯行，而接受裁判
    ，且經警採尿送驗後，結果呈嗎啡及甲基安非他命陽性反應
    ，而悉上情。
二、案經彰化縣警察局員林分局報告臺灣彰化地方法院檢察署檢
    察官偵查起訴。
    理  由
一、本案被告甲○○所犯係死刑、無期徒刑、最輕本刑為3年以
    上有期徒刑以外之罪，其於準備程序就前揭被訴事實為有罪
    之陳述，經受命法官告知簡式審判程序之旨，並聽取其與公
    訴人之意見後，本院認無不得或不宜改依簡式審判程序進行
    之處，爰依刑事訴訟法第273條之1第1項、第284條之1，裁
    定本案由受命法官獨任進行簡式審判程序，合先敘明。
二、訊據被告甲○○對於上開事實坦承不諱，且其於96年12月27
    日20時20分為警採集之尿液送驗，結果呈嗎啡及甲基安非他
    命陽性反應，此有彰化縣警察局員林分局委託檢驗尿液代號
    與真實姓名對照認證單及詮昕科技股份有限公司出具之濫用
    藥物尿液檢驗報告各1紙在卷可稽，足徵被告之任意性自白
    與事實相符，可以採信。又被告曾於91年間，因施用毒品案
    件，經本院以91年度毒聲字第2245號裁定送勒戒處所施以觀
    察、勒戒後，認無繼續施用毒品之傾向，於91年11月27日執
    行完畢釋放，並由臺灣彰化地方法院檢察署檢察官以91年度
    毒偵字第1987號、第2133號為不起訴處分確定；復於92年間
    ，因施用毒品案件，經本院以92年度毒聲字第1450號裁定令
    入戒治處所施以強制戒治，嗣因法律修正施行，毋庸繼續執
    行強制戒治而於93年1月9日釋放，視為強制戒治已執行完畢
    （最高法院95年度臺非字第230號、第174號判決參照）等情
    ，有臺灣高等法院被告前案紀錄表、臺灣彰化地方法院檢察
    署刑案資料查註紀錄表各1份在卷可考，本案事證明確，被
    告於前揭強制戒治執行完畢釋放後，5年內再犯本件施用第
    一、二級毒品之犯行，洵堪認定，應予依法論科。
三、查海洛因、甲基安非他命分別係毒品危害防制條例第2條第
    2項第1款、第2款所稱之第一級、第二級毒品，依法均不得
    持有、施用。核被告甲○○所為，係犯毒品危害防制條例第
    10條第1項之施用第一級毒品罪及同條第2項之施用第二級毒
    品罪。被告為施用毒品海洛因、甲基安非他命而持有之低度
    行為，各為其施用之高度行為所吸收，均不另論罪。被告所
    犯上開施用第一級毒品及施用第二級毒品之犯行，犯意各別
    ，行為互殊，應予分論併罰。被告有事實欄所載之前科及執
    行紀錄，有臺灣高等法院被告前案紀錄表、臺灣彰化地方法
    院檢察署刑案資料查註紀錄表各1份存卷可考，其於受有期
    徒刑執行完畢後，5年內故意再犯本案有期徒刑以上之2罪，
    均為累犯，應各依刑法第47條第1項之規定加重其刑。另按
    刑法第62條所謂「發覺」，固非以有偵查犯罪職權之機關或
    人員確知其人犯罪無誤為必要，而於對其發生嫌疑時，即得
    謂為已發覺；但此項對犯人之嫌疑，仍須有確切之根據得為
    合理之可疑者，始足當之，若單純主觀上之懷疑，要不得謂
    已發生嫌疑（最高法院72年臺上字第641號判例意旨參照）
    。本件有關被告涉犯施用第一級毒品海洛因之犯行，被告係
    因另案為警緝獲，並同意採尿送驗，惟在尚未知悉檢驗結果
    ，而被告外觀亦無何特徵足以顯現其係現行犯或準現行犯之
    情形下，被告即在警員製作筆錄時主動向彰化縣警察局員林
    分局警員自首其施用第一級毒品海洛因之犯行，此有96年12
    月27日警局調查筆錄1份、本院公務電話紀錄表1紙附卷可參
    ，足認被告確係在警員未發現有確切之根據得為合理之懷疑
    前，即主動供述其施用第一級毒品海洛因，是被告對於未發
    覺之施用第一級毒品罪自首而接受裁判，爰依刑法第62條前
    段規定，就被告所犯施用第一級毒品罪部分減輕其刑，並與
    前開累犯加重規定，依法先加重後減輕之。爰審酌被告因施
    用毒品經觀察、勒戒及強制戒治與刑之執行後，猶未能深切
    體認毒品危害己身之鉅，及早謀求脫離毒害之道，反而於出
    監後伺機再犯，未見有何收斂、警惕之意，無視於毒品對於
    自身健康之戕害及國家對於杜絕毒品犯罪之禁令，自有使其
    接受相當時期監禁以敦化性情之必要，惟念及被告尚能坦承
    犯行，且施用毒品固戕害個人健康至深，然就他人權益之侵
    害仍屬有限，及其犯罪目的、手段、智識程度等一切情狀，
    分別量處如主文所示之刑，並定其應執行之刑，以示懲儆。
據上論斷，應依刑事訴訟法第273條之1第1項、第299條第1項前
段，毒品危害防制條例第10條第1項、第2項，刑法第11條前段、
第47條第1項、第62條前段、第51條第5款，判決如主文。
本案經檢察官莊佳瑋到庭執行職務。
中    華    民    國    97    年    3     月    31    日
                  刑事第二庭          法  官   尚安雅
以上正本證明與原本無異。
如不服本判決，應於判決送達後10日內，向本院提出上訴書狀，
上訴書狀應「敘述具體上訴理由」，並按他造當事人之人數附繕
本。「切勿逕送上級法院」。
中    華    民    國    97    年    4     月     3     日
                                      書記官   陳佳宏
附錄本案論罪科刑法條全文：
毒品危害防制條例第10條
施用第一級毒品者，處 6 月以上 5 年以下有期徒刑。
施用第二級毒品者，處 3 年以下有期徒刑。


司法院資訊處製作；財團法人民間司法改革基金會備份。
